臺灣基隆地方法院刑事判決　　　　　　　　　　　　　　九十年度易字第六四八號
　　公　訴　人　臺灣基隆地方法院檢察署檢察官
　　被　　　告　甲○○
右列被告因竊佔案件，經檢察官聲請簡易判決處刑 (九十年度調偵字第十六號），本
院認尚有不當，改依通常程序審理後判決如左：
    主  文
甲○○無罪。
    理  由
一、公訴意旨如起訴書所載（如附件）。
二、公訴人認被告甲○○涉犯刑法第三百二十條第二項第一項之竊佔罪嫌，係以被害
    人乙○○、證人劉李麗珠之證言及建物、土地登記簿謄本、房地買賣契約書、存
    證信函附卷可稽為其論據。訊之被告固坦承於八十九年七月間搬入基隆市○○街
    五十五巷九十四號一樓房屋等情不諱，然堅決否認有何竊佔犯行，並辯稱：該房
    屋是乙○○售予劉李麗珠，劉婦再轉售予伊，搬進去時已經在辦理貸款手續，且
    係劉李麗珠帶伊進去，乙○○夫妻亦在場等語。
三、按刑法第三百二十條第一項之竊盜罪，須意圖為自己或第三人不法之所有，而取
    他人所有物，為其成立要件，若行為人因誤信該物為自己所有，而取得之，即欠
    缺意思要件，縱其結果不免有民事上之侵權責任，要難認為構成刑法上之竊盜罪
    （最高法院二十三年上字第一八九二號判例要旨參照）。而刑法第三百二十條第
    二項第一項之竊佔罪之構成，行為人亦同需以意圖為自己或第三人不法利益為前
    提，如行為人誤信該物已有使用權而佔用，參酌前揭判例意旨，即難遽認有竊佔
    罪之適用。
四、經查坐落基隆市○○路五十五巷九十四號一樓為告訴人乙○○所有，有土地、建
    物登記簿謄本附卷可按，嗣於八十九年六月間出售予劉李麗珠，亦有契約書影本
    存卷足憑。劉婦為求賺取差價，即於同年六、七月間再轉售予被告甲○○（約定
    登記甲○○之妹何明珠名下），迭經證人劉李麗珠於偵查中結證在卷。上開房地
    所有人乙○○尚未為移轉登記及交付，被告即於八十九年七月十八日搬入，為其
    所自承。然被告之所以搬入使用，無非自認向劉李麗珠買受該房地後，已有使用
    權而為之，此參被告於偵審中供承：告訴人問伊為何搬進去，伊回答是向劉女買
    的，是劉女叫伊搬入的，伊當場撥電話給劉女，由劉女與告訴人對質；偵查中復
    供稱：是在告訴人告訴伊，房子不賣給劉女時，才知自己沒有暫住之權利各等語
    愈益灼然。因此，被告搬入該房屋伊始，縱然於法律上尚未取得所有權而使用該
    房屋，亦難遽認其主觀上有何不法利益之意圖。又被告雖於偵查中供述：伊承認
    住進告訴人房子時即知無正當權源，然緊接供述是在告訴人告知不賣房子予劉女
    時才知自己無暫住之權利，已如前述，顯然並非自白行為時有何不法利益之意圖
    ，合併敘明。
五、次查乙○○於八十九年八、九月間，因故與劉李麗珠解除契約，分經乙○○及劉
    李麗珠供述於偵審中供述在卷。乙○○並於同年九月八日向本院民事庭起訴，請
    求劉李麗珠及何明珠返還上開房屋，嗣因遲未繳納訴訟費用，經本院於同年十月
    十八日駁回其訴，同年月二十八日寄存送達該裁定，此經本院調閱八十九年訴字
    第三三四號民事返還無權占有房屋事件卷宗查明屬實，且有起訴狀、裁定書、送
    達證書影本在卷可參。在起訴迄駁回起訴之期間中，劉李麗珠與乙○○間猶就契
    約事宜磋商，劉李麗珠一再請求延期，此為乙○○於本院審理中供述甚詳。起訴
    既遭駁回，乙○○乃再於同年十月三十一日以存證信函寄送被告，亦有存證信函
    影本附卷足稽。同年十一月間，乙○○自行雇用鎖匠換鎖，被告因而停止佔用上
    開房屋，為被告及乙○○供明在卷。由此過程觀之，劉李麗珠與乙○○間經一再
    協商破裂，而至契約解除，以致被告確知自己無權占用等情，應係八十九年十一
    月初（即存證信函送達）之後甚明。因此，公訴意旨指被告於八十九年七月下旬
    起，經告訴人多次告知被告並要求搬遷，被告即屬明知無繼續佔住該屋之合法權
    源仍續無償佔用即非的論。被告前揭供述經告訴人通知後，才知自己無暫住之權
    利，亦應指八十九年十一月送達存證信函之後而言。至於八十九年十一月間，被
    告即因告訴人換鎖而停止佔用行為，自無竊佔可言。更何況，被告於偵查中供稱
    ：伊在該房屋裝潢花費新台幣二十萬元左右（鐵門、窗架、冷氣架等），叫伊搬
    出去不甘心等語，亦足見被告因花費鉅資添附動產於該房屋之上，因而不捨搬離
    ，主觀上並非圖自己不法之利益或竊佔之故意。
四、綜上諸情參互以觀，被告辯稱並未竊佔乙節，尚堪採信。此外，復查無其他積極
    事證足以確切證明被告有何竊佔犯行，自應諭知無罪，以昭平允。
據上論斷，應依刑事訴訟法第三百零一條第一項判決如主文。
本案經檢察官林明志到庭執行職務
中    華    民    國      九十一        年     一     月     二十二     日
                                      臺灣基隆地方法院刑事第二庭
                                              法  官    邱 志 平
右正本證明與原本無異。
對於本件判決如有不服，應於收受送達後十日內，向本院提出上訴書狀，上訴於臺灣
高等法院，並按他造當事人之人數附具繕本。
                                              書記官    彭 淑 芳
中    華    民    國      九十一        年     一     月     二十四     日
